最高法院刑事判決
111年度台上字第5027號
上  訴  人  呂宗平                     



選任辯護人  王淑琍律師
上列上訴人因違反毒品危害防制條例案件，不服臺灣高等法院中
華民國111年8月10日第二審判決（111年度上訴字第2216號，起
訴案號：臺灣宜蘭地方檢察署110年度偵字第7823號，111年度偵
字第1532號），提起上訴，本院判決如下：
    主  文
上訴駁回。
    理  由
一、按刑事訴訟法第377條規定，上訴於第三審法院，非以判決
    違背法令為理由，不得為之。是提起第三審上訴，應以原判
    決違背法令為理由，係屬法定要件。如果上訴理由書狀並非
    依據卷內訴訟資料，具體指摘原判決不適用何種法則或如何
    適用不當，或所指摘原判決違法情事，顯與法律規定得為第
    三審上訴理由之違法情形不相適合時，均應認其上訴為違背
    法律上之程式，予以駁回。本件原判決綜合全案證據資料，
    本於事實審法院之推理作用，認定上訴人呂宗平案發當時乃
    000型珍旺0號漁船之輪機長，有如其犯罪事實欄所載與該漁
    船船長陳鼎旺（業經原審判刑確定）、綽號「阿狗」者及其
    他姓名不詳成年男子，共同將第二級毒品甲基安非他命33袋
    (共650包，驗前總毛重719.9公斤、驗前總淨重651.884公斤
    ，驗後總淨重651.88391公斤，純質總淨重514.98836公斤)
    以漁船接駁方式，從屏東外海之公海領域私運進入我國境內
    之犯行，因而撤銷第一審科刑之判決，改判仍論上訴人以共
    同運輸第二級毒品及共同私運管制物品進口罪，依想像競合
    犯關係從一重以共同運輸第二級毒品罪處斷（累犯），先依
    刑法第47條第1項累犯規定加重其刑(無期徒刑部分除外)，
    再依毒品危害防制條例第17條第2項及同條第1項規定遞減其
    刑後，處有期徒刑6年10月，並諭知扣案甲基安非他命33袋(
    共650包)均沒收銷燬之，已詳述其所憑證據及認定之理由(
    上訴人於偵審期間均坦承本件全部犯行不諱）。核其所為之
    論斷，俱有卷內資料可資覆按，從形式上觀察，原判決並無
    足以影響其判決結果之違法情形存在。
二、上訴人上訴意旨略以：伊本件所犯運輸毒品罪與前案所犯施
    用毒品罪之罪質並不相同，且前案所犯施用毒品罪所處有期
    徒刑2月，於民國107年7月13日易服社會勞動執行完畢結案
    ，並未入獄執行徒刑，尚難認有對刑罰反應力薄弱之情形，
    若依累犯加重其刑，不僅過於苛重，且影響伊日後提報假釋
    之門檻，故本件應無依累犯規定加重其刑之必要，原判決仍
    依累犯規定加重其刑，顯有不當。又伊雖將本件毒品自屏東
    外海載運入港，然已遭警方立即查扣，並未流入市面造成實
    害，伊亦未獲得任何利益，本件犯罪情節尚屬輕微，應有情
    輕法重而堪予憫恕之處，原審未依刑法第59條之規定酌減其
    刑，已有欠當，且對伊本件所犯依毒品危害防制條例第17條
    第2項及同條第1項規定遞減其刑後，仍量處有期徒刑6年10
    月之重刑，亦有未洽云云。
三、惟刑罰之裁量，為事實審法院之職權，倘其所量之刑並未逾
    越法定刑範圍，亦無明顯違反公平、比例及罪刑相當原則或
    有裁量權濫用之情形者，即與法律授予裁量權行使之目的契
    合，自不得任意指為違法而執為適法之第三審上訴理由。又
    司法院釋字第775號解釋意旨，係指法院審酌成立累犯之個
    案犯罪情節，如有依刑法累犯之規定加重其最低本刑，將造
    成刑罰過苛而有違反比例及罪刑相當原則之情形者，始有裁
    量是否依該規定加重其刑之必要，否則仍應依累犯之規定加
    重其刑。另刑法第59條所規定之酌量減輕其刑，必其犯罪有
    特殊之原因、環境或背景，在客觀上足以引起一般人之同情
    ，認即使予以宣告最低度刑猶嫌過重者，始有其適用。而是
    否適用上揭規定加重或酌量減輕其刑，係實體法上賦予法院
    在個案情節符合法定要件情形下得以自由裁量之權限。從而
    ，法院依職權裁量結果，認為依上開累犯規定加重其刑並未
    使被告承受過苛之刑罰而無違比例及罪刑相當原則，因而依
    累犯之規定加重其刑，或認為被告犯罪情狀並無情輕法重或
    犯情可憫之情形而未依刑法第59條規定酌減其刑，並敘明其
    理由者，自不能任意指為違法。⑴原判決就上訴人本件共同
    私運數量龐大之第二級毒品甲基安非他命，依刑法累犯規定
    加重無期徒刑以外之法定刑，何以尚不致對其造成刑罰過苛
    ，而違反比例及罪刑相當原則，以及上訴人本件犯罪情狀，
    何以在客觀上尚難認有情輕法重而足以引起一般同情之情形
    ，因認不能依刑法第59條規定酌減其刑，已於理由內論述說
    明綦詳；又刑法第66條關於減輕其刑至二分之一或三分之二
    等規定，係指減刑之最高度以二分之一或三分之二為限，至
    於法定本刑之減輕在該限制範圍內，究竟應減至幾分之幾，
    乃事實審法院自由裁量之權限，並非應一律減至其減刑規定
    範圍之上限始為合法。本件原判決審酌上訴人運輸毒品數量
    龐大及其他犯罪之一切情狀，就其本件所處斷之共同運輸第
    二級毒品罪，依毒品危害防制條例第17條第2項及同條第1項
    規定遞減其刑後，量處有期徒刑6年10月，亦詳述其審酌情
    形及裁量論斷之理由，經核既未逾越法定刑範圍，亦無違反
    公平、比例及罪刑相當原則，或有明顯裁量權濫用之情形。
    上訴人上訴意旨泛謂原審依刑法第47條第1項後段加重其刑
    ，及未依刑法第59條規定酌減其刑為不當云云，而指摘原判
    決量刑過重，依上開說明，尚非適法之第三審上訴理由。⑵
    行為人故意再次犯罪，是否應依刑法第47條第1項前段之規
    定論以累犯，係法律加重要件之判斷，與是否依同條項後段
    規定加重其刑，屬法律加重效果之裁量，二者為不同層次之
    問題，尚不能混為一談。而刑法第77條第1項關於累犯提報
    假釋之規定，係指依同法第47條第1項前段之論以累犯者而
    言，與是否依同條項後段規定加重其刑之裁量結果無關。上
    訴人上訴意旨泛言原判決依累犯規定加重其刑，影響其日後
    提報假釋之最低執行刑門檻云云，而據以指摘原判決依刑法
    累犯規定加重其刑為不當，依上開說明，顯有誤會，同非合
    法之第三審上訴理由。是本件上訴意旨均非依據卷內資料具
    體指摘原判決究有如何不適用法則或適用不當之情形，徒就
    原審量刑職權之適法行使，及原判決已明確論斷說明之事項
    ，漫事爭辯，顯與法律規定得為第三審上訴理由之違法情形
    不相適合。揆之首揭說明，其上訴為違背法律上之程式，應
    予駁回。
據上論結，應依刑事訴訟法第395條前段，判決如主文。
中　　華　　民　　國　　111 　年　　12　　月　　1 　　日
                  刑事第一庭審判長法　官  郭毓洲
                                  法　官  林英志
                                  法　官  蔡憲德
                                  法　官  黃潔茹
                                  法　官  林靜芬
本件正本證明與原本無異
                                  書記官  林祐辰
中　　華　　民　　國　　111 　年　　12　　月　　2 　　日